【裁判字號】    95,交聲,121
【裁判日期】    950731
【裁判案由】    違反道路交通管理處罰條例聲明異議
【裁判全文】
臺灣桃園地方法院交通事件裁定        95年度交聲字第121號
原處分機關  交通部公路總局新竹區監理所桃園監理站
異  議  人
即受處分人  華崗通運股份有限公司
代  表  人  乙○○
上列異議人即受處分人因違反道路交通管理處罰條例案件，不服
交通部公路總局新竹區監理所桃園監理站中華民國95年2月14日
桃監裁罰字第裁52-C00000000號違反道路交通管理事件裁決書所
為之處分（原舉發案號：臺北縣政府警察局93年12月8日北縣警
交字第C00000000號），聲明異議，本院裁定如下：
    主  文
原處分撤銷。
華崗通運股份有限公司汽車所有人牌照業經報停仍行駛者，處罰
鍰新臺幣壹萬零捌佰元。
    理  由
一、本件聲明異議意旨略以：警方於民國93年12月8日下午1時59
    分，在臺北縣五股鄉○○○路及疏洪四路交岔口處，查獲駕
    駛人甲○○駕駛車牌號碼AN-459號營業大貨車有前後未懸掛
    號牌行駛之違規行為，並予以舉發，然該舉發違反道路交通
    管理事件通知單內記載違規車輛之車號為AN-459號，而異議
    人華崗通運股份有限公司（下稱華崗公司）自93年11月10日
    購入該營業大貨車後，車牌號碼登記為073-GS號，迄今尚未
    領牌，並非罰單上所記載之車牌號碼AN-459號，是以，上開
    違規車輛並非異議人所有，又警方查獲該車時，該車既未懸
    掛前後車牌，警方如何查知該車確為異議人所有之車牌號碼
    073-GS號營業大貨車，何以未依道路交通管理處罰條例第十
    二條第一項第九款規定舉發，將車當場移置保管，並通知汽
    車所有人於限期內領回，反開立上開舉發通知單，是以，原
    處分即有違誤，為此具狀聲明異議云云。
二、原處分意旨略以：臺北縣政府警察局蘆洲交通分隊警員於93
    年12月8日下午1時59分許，在臺北縣五股鄉○○○路及疏洪
    四路交岔口處，查獲駕駛人甲○○駕駛車牌號碼AN-459號營
    業大貨車，前後未懸掛號牌行駛，經警員當場舉發「前後未
    懸掛號牌行駛」之違規，爰依違反道路交通管理處罰條例第
    十二條第一項第七款、第二項規定，處罰鍰10,800元並吊銷
    牌照等語。
三、按行為後法律或自治條例有變更者，適用行政機關最初裁處
    時之法律或自治條例。但裁處前之法律或自治條例有利於受
    處罰者，適用最有利於受處罰者之規定，行政罰法第五條就
    此定有明文，亦即於行為人行為後，行政罰之法律或自治條
    例有變更者，係採從新從輕原則，合先敘明。次按道路交通
    管理處罰條例第十二條第一項第九款就汽車牌照業經報停仍
    行駛之違規行為，處汽車所有人3,600 元以上10,800元以下
    罰鍰，並禁止其行駛之處罰規定，於94年12月28日修正後，
    則將「汽車牌照業經報停仍行駛」之違規行為，移列於同條
    第一項第八款，其處罰規定並無不同，且均無須處以吊銷牌
    照之處分，只須將違規汽車當場移置保管，並通知汽車所有
    人限期領回即可。是以，依上開新舊法比較之結果，修正施
    行後道路交通管理處罰條例第十二條第一項第八款規定，對
    異議人而言並無不利情形，故依前開說明，就異議人本件違
    規行為，應依修正施行後道路交通管理處罰條例第十二條第
    一項第八款規定裁處，至為灼然。
四、訊據異議人之代表人乙○○，對於上揭時、地甲○○確實有
    未懸掛車牌駕車上路為警查獲之事，並不爭執，其所爭執者
    為：警員所開罰單記載違規車輛之車號為繳銷車號，新車號
    073-GS則是在警方開罰單前業已辦理停駛，警員有何依據證
    明當天甲○○所駕駛之車輛為華崗公司所有云云。經查：
  (一)甲○○駕駛之營業大貨車（引擎號碼：0000000 號）原領有
    車牌號碼AN-459號牌照，車主原為「永昇汽車貨運股份有限
    公司」，業於92年6 月13日辦理牌照繳銷手續，嗣於92年10
    月21日過戶於「友進交通股份有限公司」名下，並重新申領
    車牌號碼073-GS號牌照，復於同日繳回牌照，辦理停駛，甲
    ○○則於92年12月17日與華崗公司簽訂車輛靠行契約書，自
    92年12月17日起靠行華崗公司，該車所有權人為華崗公司，
    平日則由甲○○保管使用，該車車主則於92年11月13日登記
    為「昌霖貨櫃貨運股份有限公司」，嗣華崗公司因甲○○無
    營業大貨車駕駛執照，遂要求甲○○將該車過戶予他人，並
    於甲○○辦理車輛過戶期間，將上開車牌號碼073-GS號牌照
    ，於93年10月27日向監理機關辦理停駛，且將該車牌號碼07
    3-GS號牌照2 面及行照繳回，繼而於93年11月10日，以「停
    駛中過戶」之方式，將該車登記在華崗公司名下，此經異議
    人之代表人乙○○於本院訊問中陳述明確，並有汽車車籍查
    詢表、汽車異動歷史查詢表、汽車領牌歷史查詢表、汽車車
    主歷史查詢表各1 份及異議人提出之汽車過戶申請書2 紙、
    汽（機）車各項異動登記書及汽車新領牌照登記書各1 紙、
    車輛靠行契約書1 份附卷可稽，是以，甲○○駕駛之上開營
    業大貨車於93年12月8 日違規當日時，其車主係登記為華崗
    公司無誤，合先敘明。
  (二)又證人即舉發本件違規之員警丙○○於95年4 月28日本院訊
    問中具結證稱：當天伊在疏洪1 路、疏洪4 路交岔路口執行
    巡邏勤務，見一貨車未懸掛車牌，遂將該車攔下，並請該車
    駕駛人說明何以未懸掛車牌，駕駛人甲○○出示身分證及第
    三人蕭銘雄將「車牌號碼3B-4542 號車牌」借給甲○○駕駛
    之「AN-459號」使用之違規舉發單1 紙供伊查看，伊問甲○
    ○該違規車輛之車牌號碼、車主、車籍地址等資料，並依甲
    ○○所陳車主為華崗公司、車號為AN-459號等資料，以無線
    電查詢後發現車輛原始資料皆吻合，且該貨車駕駛座車門上
    亦有用漆打印之車號，雖然有點模糊，但可看出為「AN-459
    」，伊便將上開車主、車牌號碼等資料記載於斯時開立之北
    縣警交字第C0000000號舉發違反道路交通事件通知單上，其
    後伊返回警局，才發現該車車牌業已變更之資料等語明確，
    審酌證人丙○○查獲甲○○所駕駛之營業大貨車，其車號既
    為該車原申領之車牌號碼AN-459號，縱當時未能即時查得該
    車牌已繳銷，另重新領牌號碼為073-GS號之情節，仍無礙違
    規車輛之同一性，是違規車輛原車牌號碼為AN-459號（已繳
    銷），重新領牌後之車牌號碼為073-GS號乙節即堪認定。是
    以，異議人所有由甲○○駕駛之車牌號碼073-GS號營業大貨
    車（引擎號碼：0000000 號），於本件違規時地，確有牌照
    業經報停而仍行駛之違規行為無訛，且因修正施行前道路交
    通管理處罰條例第十二條第一項第八款之處罰對象係汽車所
    有人，是以，甲○○於上開車牌號碼073-GS號牌照停駛期間
    執意開車上路之行為，雖非異議人所能知悉或掌控，仍無礙
    於本件違規行為之認定。
  (三)原處分機關固認本件違規係屬已領有牌照而未懸掛，然查，
    異議人所申領之車牌號碼073-GS號，業於93年10月27日繳回
    該牌照2 面及行照至監理單位並辦理停駛手續，是甲○○駕
    駛上開營業大貨車被查獲時，該車已非領有牌照而未懸掛之
    狀態，原處分機關未予詳查，遽以「已領有牌照而未懸掛」
    論之，並逕依道路交通管理處罰條例第十二條第一項第七款
    、第二項之規定，裁處罰鍰10,800元及吊銷牌照云云，即有
    未洽。本件異議人所有之上開營業大貨車確有「牌照業經報
    停仍行駛」之違規行為，事證明確，自應依法裁處。
五、綜上所述，原處分機關未就異議人所有之汽車牌照業經報停
    仍行駛之違規行為，予以裁罰，而逕認異議人係領有牌號而
    未懸掛，依法即有未合，本件異議人執詞提出異議，其辯稱
    警方無法確認甲○○駕駛之營業小客車為其所有云云，雖無
    理由，然異議人所指：原處分機關應依修正施行前道路交通
    管理處罰條例第十二條第一項第九款（即修正施行後道路交
    通管理處罰條例第十二條第一項第八款）規定裁處乙節，仍
    屬有理由，自應由本院將原處分撤銷，審酌異議人所有之上
    開營業大貨車確有牌照業經報停而行駛之事實，由本院依修
    正施行後道路交通管理處罰條例第十二條第一項第八款規定
    ，諭知如主文第2 項之處分，以資適法。
六、據上論斷，應依道路交通管理處罰條例第八十七條第二項，
    道路交通案件處理辦法第二十條前段，裁定如主文。
中    華    民    國    95    年    7     月    31    日
                    交通法庭  法  官  胡芷瑜
以上正本證明與原本無異。
如不服本裁定，應於裁定送達後5 日內向本院提出抗告狀。
                              書記官  李珈慧
中    華    民    國    95    年    7     月    31    日


司法院資訊處製作；財團法人民間司法改革基金會備份。
